臺灣新北地方法院刑事裁定
111年度單禁沒字第506號
聲  請  人  臺灣新北地方檢察署檢察官
被      告  陳宛嘉


上列聲請人因被告違反毒品危害防制條例案件（110年度偵緝字
第822號），聲請單獨宣告沒收違禁物（111年度聲沒字第447號
），本院裁定如下：
    主  文
扣案如附表編號1、2、3、5、9所示之物均沒收銷燬。
其餘聲請駁回。
    理  由
一、聲請意旨略以：扣案如附表編號1至9所示之物，經送鑑驗後
    ，檢出如附表編號1至9「鑑定結果」欄所示之毒品成分（毒
    品種類及重量，詳如附表編號1至9「鑑定結果」欄所載；附
    表編號7部分，聲請書漏載「第四級毒品硝西泮、耐妥眠成
    分」，應予補充），有臺北榮民總醫院毒品成分鑑定書、法
    務部調查局濫用藥物實驗室鑑定書各1份在卷足稽，爰依毒
    品危害防制條例第18條第1項前段及刑法第40條第2項規定，
    聲請裁定沒收銷燬等語。
二、按違禁物不問屬於犯罪行為人與否，沒收之，並得單獨宣告
    沒收，刑法第38條第1項及第40條第2項分別定有明文；海洛
    因、甲基安非他命經毒品危害防制條例第2條第2項第1款、
    第2款列為第一級、第二級毒品，並禁止製造、運輸、販賣
    、施用、持有，且查獲之第一級、第二級毒品，依同條例第
    18條第1項前段規定，不問屬於犯罪行為人與否，應予沒收
    銷燬之，自屬違禁物而得單獨宣告沒收。又依現行毒品危害
    防制條例第18條第1項後段應「沒入銷燬」之毒品，專指查
    獲施用或持有（未成罪）之第三、四級毒品而言，倘係查獲
    製造、運輸、販賣、意圖販賣而持有、以非法方法使人施用
    、引誘他人施用或轉讓第三、四級毒品，既屬同條例相關法
    條明文規定處罰之犯罪行為，即非該條項應依行政程序沒入
    銷燬之範圍（最高法院98年度台上字第2889號判決意旨參照
    ）；又依本條例第18條第1項規定，經查獲無正當理由而擅
    自持有第三、四級毒品及製造或施用毒品之器具者，由查獲
    機關予以沒入銷燬之，毒品危害防制條例施行細則第11條之
    1規定甚明。是查獲之第一、二級毒品固仍應由檢察官聲請
    法院宣告沒收銷燬之，惟第三、四級毒品，除係查獲製造、
    運輸、販賣、意圖販賣而持有、以非法方法使人施用、引誘
    他人施用或轉讓第三、四級毒品之犯罪行為外，已改由查獲
    機關依行政程序為沒入銷燬範圍；再毒品危害防制條例第18
    條第1項及其施行細則第11條之1既規定第三、四級毒品改由
    查獲機關沒入銷燬之，即屬刑法第38條之特別規定而應優先
    適用之（最高法院96年度台上字第89號、第5165號判決參照
    ）。復按毒品危害防制條例第11條之1第1、2項規定「第三
    級、第四級毒品及製造或施用毒品之器具，無正當理由，不
    得擅自持有；無正當理由持有或施用第三級或第四級毒品者
    ，處新臺幣1萬元以上5萬元以下罰鍰，並應限期令其接受4
    小時以上8小時以下之毒品危害講習」，換言之，若有正當
    理由則得持有之，是第三、四級毒品，並非屬絕對禁止持有
    之違禁物，自無刑法第40條第2項規定之適用。
三、經查：
　㈠被告陳宛嘉前因涉犯持有第一級毒品海洛因、第二級毒品甲
    基安非他命案件，經偵查後，因犯罪嫌疑不足，經臺灣新北
    地方檢察署檢察官以109年度偵字第29465號、110年度偵緝
    字第822號為不起訴處分確定，此有上開不起訴處分書1份附
    卷可稽（見110年度偵緝字第822號卷第46至47頁）。扣案被
    告持有如附表編號1、2、3、5、9所示之內容物，經鑑驗結
    果，確分別含有第一級毒品海洛因、第二級毒品甲基安非他
    命成分，有如附表編號1、2、3、5、9「鑑定依據」欄所示
    鑑定書各1份在卷可憑，足認上開扣案物確屬毒品危害防制
    條例所列管之第一級、第二級毒品，係違禁物無訛，而檢察
    官就被告本案持有第一級、第二級毒品案件已為不起訴處分
    確定，則檢察官就附表編號1、2、3、5、9所示之物，聲請
    單獨宣告沒收銷燬，與前述法律規定相符，應予准許，而裝
    放上開毒品之包裝袋，因與毒品難以完全析離，且無析離之
    實益及必要，應與毒品視為一體，併予沒收銷燬之。至因鑑
    驗耗盡之海洛因、甲基安非他命既已滅失，自無庸再為沒收
    銷燬之諭知，附此敘明。
　㈡被告本案為警查獲時另扣得如附表編號4、6、7、8所示之物
    ，經鑑驗結果，確分別含有第三級毒品愷他命、第四級毒品
    之毒品先驅原料三級丁氧羰基去甲基愷他命、第三級毒品4-
    甲基甲基卡西酮、第四級毒品硝西泮、第四級毒品耐妥眠等
    成分，有附表編號4、6、7、8「鑑定依據」欄所示鑑定書各
    1份在卷可憑，固係毒品危害防制條例第2條第2項第3款、4
    款所定之第三級、第四級毒品，惟依附表編號4所示鑑定結
    果，被告持有該項第三級毒品愷他命總純質淨重達5公克以
    上，既已逾毒品危害防制條例第11條第5項法定數量標準，
    則被告持有如附表編號4、7、8所示之物（均含有第三級毒
    品成分），是否另涉犯該條例第11條第5項持有第三級毒品
    純質淨重5公克以上之罪嫌，此部分既尚未經檢察官起訴或
    不起訴處分，自應由檢察官另為適法之處理，在該案件尚未
    偵查終結前，附表編號4、7、8所示之物，乃屬重要之證物
    ，自不得聲請法院以裁定沒收銷燬之。又附表編號6所示之
    物，固檢出含有第四級毒品之毒品先驅原料三級丁氧羰基去
    甲基愷他命成分，惟純質淨重未達5公克以上，且依卷內事
    證亦查無被告涉有製造、運輸、販賣、意圖販賣而持有、以
    非法方法使人施用、引誘他人施用或轉讓第四級毒品之犯行
    ，揆諸前揭之說明，如附表編號6所示之物，應由查獲機關
    逕予沒入銷燬即可，無庸聲請法院單獨宣告沒收。是以，聲
    請人就附表編號4、6、7、8部分聲請單獨宣告沒收銷燬，於
    法即有未合，應予駁回。
四、依刑事訴訟法第220條、第455條之36第1項前段、第2項，毒
    品危害防制條例第18條第1項前段，刑法第38條第1項前段、
    第40條第2項，裁定如主文。
中　　華　　民　　國　　111 　年　　5   　月　  31  　日
                  刑事第六庭  法　官  葉逸如
以上正本證明與原本無異。
如不服本裁定，應於裁定送達後5日內敘明抗告理由，向本院提
出抗告狀。
                              書記官  邱瀚群
中　　華　　民　　國　　111 　年　　5 　　月　　31　　日
附表：
編號 扣案物 鑑定結果 鑑定依據 1 甲基安非他命12包 白色或透明晶體12包（編號1、3、7、9、10、12至15、17至19），總淨重21.3585公克，經取樣0.0652公克鑑驗，總驗餘淨重21.2933公克，經鑑定含有第二級毒品甲基安非他命成分，純度67.7%，驗前總純質淨重14.4597公克。 臺北榮民總醫院109年9月2日北榮毒鑑字第C0000000號毒品成分鑑定書㈠、第C0000000-Q號毒品純度鑑定書㈠各1份（檢體編號C0000000-0，見偵卷第111頁、第113頁） 2 甲基安非他命3包 白色晶體3包（編號2、5、8），總淨重19.1064公克，經取樣0.0561公克鑑驗，總驗餘淨重19.0503公克，經鑑定含有第二級毒品甲基安非他命成分，純度72.2%，驗前總純質淨重13.7948公克。 臺北榮民總醫院109年9月2日北榮毒鑑字第C0000000號毒品成分鑑定書㈠、第C0000000-Q號毒品純度鑑定書㈠各1份（檢體編號C0000000-0，見偵卷第111頁、第113頁） 3 甲基安非他命1包 白色或透明晶體1包（編號4），淨重6.1342公克，經取樣0.0566公克鑑驗，驗餘淨重6.0776公克，經鑑定含有第二級毒品甲基安非他命成分，純度60.8%，驗前純質淨重3.7296公克。 臺北榮民總醫院109年9月2日北榮毒鑑字第C0000000號毒品成分鑑定書㈠、第C0000000-Q號毒品純度鑑定書㈡各1份（檢體編號C0000000-0，見偵卷第111頁、第113頁背面） 4 愷他命3包 米白色晶體3包（編號11、16、23），總淨重23.6109公克，經取樣0.0350公克鑑驗，總驗餘淨重23.5759公克，經鑑定含有第三級毒品愷他命成分，純度74.7%，驗前總純質淨重17.6373公克。 臺北榮民總醫院109年9月2日北榮毒鑑字第C0000000號毒品成分鑑定書㈡、第C0000000-Q號毒品純度鑑定書㈢各1份（檢體編號C0000000-0，見偵卷第111頁背面、第114頁） 5 甲基安非他命3包 米黃色晶體3包（編號6、20、21），總淨重6.8390公克，經取樣0.0549公克鑑驗，總驗餘淨重6.7841公克，經鑑定含有第二級毒品甲基安非他命成分，純度70.2%，驗前總純質淨重4.8010公克。 臺北榮民總醫院109年9月2日北榮毒鑑字第C0000000號毒品成分鑑定書㈡、第C0000000-Q號毒品純度鑑定書㈡各1份（檢體編號C0000000-0，見偵卷第111頁背面、第113頁背面） 6 三級丁氧羰基去甲基愷他命1包 白色粉末1包（編號22），淨重1.9592公克，經取樣0.5088公克鑑驗，驗餘淨重1.4504公克，經鑑定含有第四級毒品之毒品先驅原料三級丁氧羰基去甲基愷他命成分。 臺北榮民總醫院109年9月2日北榮毒鑑字第C0000000號毒品成分鑑定書㈡1份（檢體編號C0000000-0，見偵卷第111頁背面） 7 含有4-甲基甲基卡西酮、硝西泮、耐妥眠之黃色粉末（保時捷品牌圖案黑色包裝袋）4包 保時捷（Porsche）品牌圖案黑色包裝袋內含黃色粉末4包（編號1、2），總淨重18.7595公克，經取樣0.8255公克鑑驗，總驗餘淨重17.9340公克，經鑑定含有第三級毒品4-甲基甲基卡西酮及第四級毒品硝西泮、耐妥眠成分。 臺北榮民總醫院109年9月2日北榮毒鑑字第C0000000號毒品成分鑑定書㈢1份（檢體編號C0000000-0，見偵卷第112頁） 8 愷他命1包 棕色粉末1包，淨重0.6123公克，經取樣0.6123公克鑑驗，驗餘淨重0公克，經鑑定含有第三級毒品愷他命成分。 臺北榮民總醫院109年9月2日北榮毒鑑字第C0000000號毒品成分鑑定書㈢1份（檢體編號C0000000-0，見偵卷第112頁） 9 海洛因16包 ①碎塊狀1包，淨重14.74公克，經取樣鑑驗，驗餘淨重14.73公克，經鑑定含有第一級毒品海洛因成分，純度38.40%，驗前總純質淨重5.66公克。 ②粉末15包，總淨重35.56公克，經取樣鑑驗，總驗餘淨重35.53公克，經鑑定含有第一級毒品海洛因成分，純度18.97%，驗前總純質淨重6.75公克。 法務部調查局濫用藥物實驗室109年10月26日調科壹字第10923017380號鑑定書1份（見偵卷第132頁）